臺灣臺北地方法院民事判決　　　　　　　93年度訴字第5030號
原　　　告　百通科技股份有限公司
法定代理人　乙○○
訴訟代理人　甲○○
被　　　告　巨環開發科技股份有限公司
法定代理人　劉素吟
訴訟代理人　張逸婷律師
　　　　　　朱容辰律師
　　　　　　鄭昱廷律師
複代理人　　莊佳樺律師
上列當事人間請求給付工作報酬事件，本院於民國94年6月21日
辯論終結，判決如下：
    主    文
原告及其假執行之聲請均駁回。
訴訟費用由原告負擔。
    事實及理由
一、原告起訴主張：兩造前於民國90年11月就交通部郵政總局（
    現改制為中華郵政股份有限公司，下稱中華郵政公司）購置
    電子函件分封郵遞系統設備簽訂合作協議書，由原告完成「
    電子函件分封郵遞系統」軟體部分功能，被告並應給付原告
    共新台幣（下同）13,639,950元之工作報酬，而被告業已給
    付其中之12,927,902元，餘5%之工作報酬681,998元則作為
    保固保證金。而依合作協議書第16條第1項第1款之約定，
    本件之保固服務已於92年8月9日期滿，且中華郵政公司亦於
    93年3月間退還上開保固保證金予被告，是被告自有給付該
    保固保證金之義務，惟經原告屢次催討，被告均置之不理，
    為此爰依合作協議書之約定提起本件訴訟等語，並聲明：（
    一）被告應給付原告681,998元，及自起訴狀繕本送達之翌
    日起至清償日止按年息5%計算之利息。（二）原告願供擔保
    ，請准宣告假執行。
二、被告則以：原告明知業主中華郵政公司需求之軟體，乃在用
    以處理大宗電子郵件，詎原告所提供之軟體無法傳送超過
    2GB以上之檔案，而不具備系統必要之傳送大宗郵件之功能
    。至原告嗣後雖提供「EOS V1.3.0」、「EOS V1.3.0（2G）
    」版本試圖修改瑕疵，然該等版本皆為測試版，亦即無原廠
    授權書之正式軟體，被告不可能將測試版安裝予業主使用，
    是原告主張已經完成工作，並請求被告給付工程款，洵非可
    採。又縱原告已經完工，惟其工作亦不符合約定之品質及通
    常之效用，且被告已於92年11月17日之專案會議定期限要求
    原告以新版的軟體解決2GB之問題，然原告至今仍無法提出
    功能完整之新版，被告爰依民法第494條前段之規定請求減
    少5%的報酬。再者，被告所交付之軟體無法解決2GB的問題
    ，被告只好以自己人力變更軟體之版本使用方式，中華郵政
    公司才免為其難通過驗收並給付工程款。是以，中華郵政公
    司係因被告自身之努力方退還保固款予被告，並非原告所交
    付之軟體無瑕疵。況原告所交付之軟體不僅有瑕疵，一直無
    法修復外，且原告於保固期間內亦未依兩造簽訂之電腦系統
    維護服務合約書（下稱維護合約）履行維護服務，原告自得
    依維護合約第10條第3、4項約定請求被告給付違約金，並與
    原告主張之保固保證金抵銷等語置辯，並聲明：原告之訴駁
    回。如受不利判決，願供擔保請准免為假執行。
三、兩造不爭執之事實：
（一）兩造前於90年11月就中華郵政公司購置電子函件分封郵遞
      系統設備簽訂合作協議書，由原告完成「電子函件分封郵
      遞系統」軟體部分功能，被告並應給付原告共13,639,950
      元之工作報酬，而被告業已給付其中之12,957,902元，餘
      5%之工作報酬681,998元則作為保固保證金。
（二）兩造於91年12月26日簽訂系爭維護合約，約定原告應於系
      統驗收後1年內提供免費之保固維護服務，免費保固服務
      期間自91年8月10日起至92年8月9日止。被告於免費保固
      期間屆滿，收到中華郵政公司之保固保證金後，應於10個
      工作天內將保固保證金無息退還原告。
四、得心證之理由：
    本件兩造所爭執之處，應在於原告是否已經完成工作？該工
    作有無瑕疵？被告得否主張減少報酬？原告有無履行保固的
    義務？被告可否依維護合約第10條第3、4款約定請求原告給
    付違約金，並與原告請求之保固保證金抵銷？茲分析如下：
（一）按民法工作有瑕疵者，定作人得定相當期限，請求承攬人
      修補之。承攬人不於前項期限內修補者，定作人得自行修
      補，並得向承攬人請求償還修補必要之費用。如修補所需
      費用過鉅者，承攬人得拒絕修補，前項規定，不適用之；
      承攬人不於前條第1項所定期限內修補瑕疵，或依前條第3
      項之規定拒絕修補或其瑕疵不能修補者，定作人得解除契
      約或請求減少報酬；前開條文規定定作人之權利，如其瑕
      疵自工作交付後經過一年始發見者，不得主張；定作人之
      減少報酬請求權，均因瑕疵發見後一年間不行使而消滅，
      民法第493條、第494條前段、第498條第1項、第514條第1
      項分別定有明文。因此，承攬人所交付之工作如有瑕疵，
      而於工作交付後1年內發現者，定作人仍可主張減少報酬
      請求權，但需於瑕疵發見後1年內行使。
（二）經查，兩造簽訂合作協議書後，原告原係交付經原廠正式
      授權「EOS V1.2.1」版本之軟體，但該軟體有附表一「
      V1.2.1」欄所列之瑕疵，原告遂更換「EOS V1.3.0」及「
      EOS V1.3.0（2G）」版本修改上開瑕疵，但「EOS V1.3.0
      」及「EOS V1.3.0（2G）」版本均為測試版，並非經原廠
      正式授權之軟體，且「EOS V1.3.0」版本仍無法處理2GB
      以上大檔分封作業，而「EOS V1.3. 0（2G）」版本雖可
      解決2GB的問題，但卻無法解決其他問題等節，業據證人
      即被告公司之工程師章志豪證述屬實（參本院卷第104至
      106頁）。原告雖稱：其所交付之「EOS V1.3.0」版本係
      以切割檔案之方式處理傳送超過2GB以上之大宗郵件檔案
      ，而兩造簽訂之合作協議書就超過2GB以上之檔案，並未
      約定應以何種方式完成傳送，故原告以切割檔案方式完成
      傳送，自亦符合兩造之約定。且原告已依被告之要求而另
      外提供「EOS V1.3.0（2G）」版本，並完成測試報告等語
      ，然查，兩造於92 年11月17日所召開之專案會議前，原
      告已經交付「EOS V1.3.0」版本，但仍無法一次運算處理
      2GB以上檔案之系統，原告方於前開專案會議中承諾提供
      「EOS V1.3. 1」版本，並同意於92年12月31日前解決2GB
      檔案處理問題，但原告嗣後交付的是「EOS V1.3. 0（2G
      ）」版本，而「EOS V1.3. 0（2G）」版本僅有針對2GB以
      上檔案作測試等情，有被告提出之專案會議紀錄可稽（參
      本院卷第76頁），並經證人章志豪證述在卷可按（參本院
      卷第106頁）。由此可見，兩造確實約定原告所提供之軟
      體應具備一次運算處理2GB以上檔案之功能，否則原告即
      無需於交付「EOS V1.3. 0」版本之後，另交付「EOS
      V1.3. 0（2G）」版本。又「EOS V1.3. 0（2G）」版本雖
      可解決2GB的問題，但卻無法解決其他問題（詳如附表一
      所示），且原告復無法提供經原廠正式授權之軟體，是原
      告所交付之工作物確有瑕疵無訛。原告又稱：被告其實已
      經給付全部款項，僅扣留5%工程款作為保固保證金，足認
      原告確實已經完成系爭軟體工程云云，惟查，被告縱然已
      經驗收完成，而給付大部分之工程款，僅保留5%工程款作
      為保固保證金，但依前揭說明，被告於原告交付系爭軟體
      後1年內發現瑕疵者，仍可依民法第494條前段之規定主張
      減少報酬，是原告自難以被告已經給付95%的工程款為由
      ，即遽認其已完成系爭軟體工程。
（三）次查，原告係於92年11月17日之專案會議承諾提供「EOS
      V1.3. 1」版本，並同意於92年12月31日前解決2GB檔案處
      理問題，足見被告於92年12月31日前無從知悉原告嗣後所
      交付之「EOS V1.3.0（2G）」版本是否確實沒有瑕疵。又
      被告嗣後發現「EOS V1.3.0（2G）」版本為測試版，且無
      法解決全部之問題後，被告亦有請原告支援，惟原告仍無
      法解決，而中華郵政公司現今已經沒有使用系爭軟體之事
      實，亦經證人章志豪證述綦詳（參本院卷第105、107頁）
      。準此，被告係於92年12月31日後方能確定原告所交付之
      「EOS V1.3.0（2G）」版本有無瑕疵存在，且於發現瑕疵
      後，亦有請原告修繕，但原告仍無法解決，被告方於93年
      12月13日之答辯狀主張減少5%的報酬，則被告行使減少報
      酬請求權顯然未逾民法第514條第1項規定之1年時效，原
      告主張被告之請求權已經罹於時效，顯無足採。又系爭軟
      體工程之報酬為13,639,950元，原告卻無法提供經原廠正
      式授權之軟體供被告使用，且尚有諸多瑕疵存在，則被告
      據以主張減少5%的報酬，難謂不當。
五、綜上所述，本件原告所交付之軟體既有瑕疵，則被告依民法
    第494條前段之規定請求減少5%之報酬，即屬有據。從而，
    原告依合作協議書之約定請求被告給付5%之工程尾款即保固
    保證金681,998元，及自起訴狀繕本送達之翌日起至清償日
    止按年息5%計算之利息，即無理由，不應准許。又原告之訴
    既經駁回，其所為假執行之聲請亦失所附麗，一併駁回之。
六、兩造其餘之攻擊或防禦方法及未經援用之證據，經本院斟酌
    後，認為均不足以影響本判決之結果，自無逐一詳予論駁之
    必要，併此敘明。
七、訴訟費用負擔之依據：民事訴訟法第78條。
中　　華　　民　　國　　94　　年　　7 　　月　　7 　　日
                                  民事第五庭法官 林秀圓
正本係照原本作成
如對本判決上訴，須於判決送達後廿日內向本院提出上訴狀
中　　華　　民　　國　　94　　年　　7 　　月　　7 　　日
                                          書記官 林蓮女
